【裁判字號】    89,交上訴,539
【裁判日期】    890608
【裁判案由】    過失致死
【裁判全文】
臺灣高等法院臺南分院刑事判決        八十九年度交上訴字第五三九號 首股 Ａ
      上  訴  人
      即  被  告  甲  ○  ○
右上訴人因被告過失致死案件，不服臺灣嘉義地方法院八十八年度交訴字第一五號中
華民國八十九年一月十四日第一審判決（起訴案號：臺灣嘉義地方法院檢察署八十八
年度偵字第一二一五號），提起上訴，本院判決如左：
      主      文
上訴駁回。
      事      實
一、甲○○係「宏明農藥行」負責人，以小貨車載運農藥予零售商為其附屬業務，為
    從事駕駛業務之人。渠於民國（下同）八十八年一月二十四日下午一時五十分許
    ，駕駛車牌號碼ＲＹ─七○三○號自小貨車欲送農藥予零售商，由東往西（起訴
    書誤植為由西往東）方向行駛，途經嘉義縣番路鄉一五九甲線公路九點五Ｋ時，
    本應注意車前狀況並隨時採取必要之安全措施，且依當時情形，並無不能注意之
    情事，意疏於注意車前狀況，適有同樣在穿越道路未充分注意左右來車之行人陳
    林蓮珍由南往北穿越該道路中，甲○○發覺時，欲要煞車已然不及，故撞及陳林
    蓮珍，致使其受有顱內出血之傷害，經送醫急救後，仍不幸於同日十四時十分許
    不治死亡。甲○○於肇事後即留在現場向處理現場警員自首而接受裁判。
二、案經甲○○自首暨被害人陳林蓮珍之配偶陳錫元訴請臺灣嘉義地方法院檢察署檢
    察官偵查起訴。
      理      由
一、訊之上訴人即被告甲○○，對於右揭駕車不慎肇事等事實供承不諱，並有道路交
    通事故調查報告表一份附卷可證，而被害人陳林蓮珍確因本件車禍死亡，復據臺
    灣嘉義地方法院檢察署檢察官督同檢驗員相驗無訛，並填具相驗屍體證明書、驗
    斷書及勘驗筆錄等各一份附於相驗卷在卷可稽。復按汽車行駛時，駕駛人應注意
    車前狀況，並隨時採取必要之安全措施，道路交通安全規則第九十四條第三項定
    有明文。被告係合法考領有駕駛執照之人，此有上開調查報告表之記載可據，是
    其對於上開規定自應知之甚稔，乃於右揭時日駕車行經右開肇事路段時，未遵守
    上開規定，致使撞及由南往北穿越該道路之行人陳林蓮珍，此已據被告坦承在卷
    ，核與上開調查報告表所載相符，顯見被告確實疏未注意，又肇事當時係晴天，
    路況亦為乾燥、無缺陷、無障礙之路面，此亦有前開調查報告表在卷可稽，足見
    被告當時亦無不能注意之情事，其竟應注意能注意而疏未注意肇致本件事故，自
    有過失甚明。本件車禍在經送鑑定及覆議結果，亦均為上開相同之認定，此有臺
    灣省嘉雲區車輛行車事故鑑定委員會鑑定意見書及臺灣省車輛行車事故覆議鑑定
    委員會覆議結論函各一份在卷足憑。至於被害人在穿越道路部分，前後鑑定結果
    不一，惟從車禍現場照片可知，肇事地點並【無】行人穿越道，而依道路交通安
    全規則第一百三十四條第五款規定在未設有行人穿越道亦非禁止穿越之路段穿越
    道路時，應注意左右無來車，始可小心迅速穿越之規定，因而應以臺灣省車輛行
    車事故覆議鑑定委員會覆議結論較為可採，惟因不論被害人有無過失，被告仍難
    辭過失之責，併予敘明。又被告肇事後即留於現場，且並無撞及被害人後再故意
    拖曳被害人之證據，因而告訴人甲○○認被告撞及被害人後故意拖曳被害人，有
    殺人之故意，尚無法採信。而被害人確因本件車禍死亡，已如前述，並據被告供
    承在卷，則被告之過失犯行與被害人之死亡間，顯有相當因果關係，是本件事證
    明確，被告過失之犯行堪以認定。
二、查被告於偵查中業已供承：「（你做何工作？）答：開農藥店，送貨去給零售商
    ，開「宏明農藥行」，在‧‧」等語（見偵查卷第十一頁反面），足見被告當日
    係開小貨車載送農藥去給客戶，是被告於本院審理時所辯：肇事當時伊去朋友那
    裡，不是送農藥給零售商，回來時才撞到人及伊於八十八年二月有申請停業云云
    ，顯係事後諉責之詞，不足採信。至於其在原審審理中所提嘉義市稅捐稽徵處分
    書亦僅能證明被告於八十七年九月一日起，因未依規定辦理歇業登記，遭受處罰
    之事實，尚難為被告肇事時未營業之有利認定，綜上足證甲○○肇事時仍係「宏
    明農藥行」負責人，而以小貨車載運農藥予零售商為其附屬業務，為從事駕駛業
    務之人，被告於送貨時駕車肇事致人於死，核其所為係犯刑法第二百七十六條第
    二項之業務過失致人於死罪。其於犯罪未發覺前向司法警察自承犯行而受裁判之
    事實，有警員楊允全到庭證稱屬實，應依刑法第六十二條前段規定減輕其刑。原
    審以被告罪證明確，因予適用刑法第二百七十六條第二項、第六十二條前段，罰
    金罰鍰提高標準條例第一條前段，並審酌被告之過失程度、犯後態度及尚未與被
    害人家屬達成和解等一切情狀，量處被告有期徒刑一年。本院經核原判決認事用
    法，並無不合，量刑亦稱妥適。被告上訴意旨，猶執前詞，否認其為業務行為，
    並指摘原判決量刑過重，為無理由，應予駁回。
據上論結，應依刑事訴訟法第三百六十八條，判決如主文。
本案經檢察官張斗輝到庭執行職務。
中    華    民    國      八十九      年      六      月        八      日
                                  臺灣高等法院臺南分院刑事第四庭
                                      審判長法官  陳    義    仲
                法官  宋    明    蒼
                                            法官  蔡    崇    義
右正本證明與原本無異。
如不服本判決應於收受送達後十日內向本院提出上訴書狀，其未敘述上訴之理由者並
得於提起上訴後十日內向本院補提理由書（均須按他造當事人之人數附繕本）。
                                      法院書記官  李    育    儒
中    華    民    國      八十九      年      六      月     十二       日
附錄本案論罪科刑法條全文：
刑法第二百七十六條
第二百七十六條第二項
從事業務之人，因業務上之過失犯前項之罪者，處五年以下有期徒刑或拘役，得併科
三千元以下罰金。


司法院資訊處製作；財團法人民間司法改革基金會備份。
